【裁判字號】    92,交上易,9
【裁判日期】    920508
【裁判案由】    過失致死
【裁判全文】
臺灣高等法院刑事判決                              九十二年度交上易字第九號
    上  訴  人
    即  被  告  甲○○
    選任辯護人  郭令立律師
右上訴人因過失致死案件，不服臺灣新竹地方法院九十一年度交訴字第一０二號，中
華民國九十一年十一月二十九日第一審判決（起訴案號：臺灣新竹地方法院檢察署九
十一年度偵字第一八四五號），提起上訴，本院判決如左：
    主  文
原判決撤銷。
甲○○因過失致人於死，處有期徒刑貳月，如易科罰金以佰元折算壹日。
    事  實
一、甲○○於民國八十九年五月二十三日晚上十時五十分許，騎乘車牌號碼ＦＦ九－
    二一九號機車，沿新竹市○○街由東往西向新竹市○○路方向行駛，行經城北街
    與經國路交岔路口時，本應注意機車行進中駕駛人應注意車前狀況，並隨時採取
    必要之安全措施，而當時天氣晴朗，雖係在夜間無照明之情形下，但該路口有二
    十四小時營業之全國加油站設立，故光線並非晦暗不明，且路面鋪設柏油、路面
    乾燥、無缺陷、無障礙物、視距良好等並無不能注意之情形下，詎甲○○竟疏未
    注意車前狀況，隨時採取必要之安全措施，亦未減速慢行，仍以時速四十公里以
    上速度行駛，適有曾國霖騎乘車牌號碼ＶＭＳ－七一○號機車，沿同市○○路由
    南往北方向行駛至該交岔路口時，亦疏未注意慢車行駛，應在劃設之慢車道上靠
    右順序行駛，不得侵入快車道，且未注意車前狀況及減速慢行，致曾國霖所騎乘
    ＶＭＳ－七一○號機車右側腳踏板與甲○○所騎乘ＦＦ九－二一九號機車之前輪
    左側發生撞擊，曾國霖人車倒地，受有額腦挫傷出血、蜘蛛腦膜下出血、嚴重腦
    水腫、顱骨骨折致鼻腔出血、左手肘挫傷之傷害，經送醫救治，因傷重延至同年
    五月二十六日十時十四分許不治死亡。
二、案經新竹市警察局第一分局報請臺灣新竹地方法院檢察署檢察官相驗後自動檢舉
    偵查起訴。
    理  由
一、訊據被告甲○○對於在右揭時地，騎乘ＦＦ九－二一九號機車與被害人曾國霖所
    騎乘之ＶＭＳ－七一○號機車發生碰撞，造成被害人曾國霖受有額腦挫傷出血、
    蜘蛛腦膜下出血、嚴重腦水腫、顱骨骨折致鼻腔出血、左手肘挫傷之傷害，經送
    醫救治，因傷重延至同年五月二十六日十時十四分許不治死亡之事實，坦承不諱
    。惟辯稱：曾國霖闖紅燈，當時伊未看見曾國霖騎乘機車由左方駛來云云。經查
    ：
（一）本件車禍發生當時，被告甲○○、被害人曾國霖間，究何人係綠燈行駛、何人
      係闖越紅燈，據目擊證人謝秉岳（即全國加油站之員工）於警訊時稱：因我趕
      著救人，所以未注意誰闖紅燈等語（見八十九年度相字第三○四號卷第八頁背
      面），嗣於原審調查時亦證稱：發生車禍剎那的燈號我沒注意看等語（原審九
      十一年九月十一日訊問筆錄）；而本件經公訴人囑託台灣省竹苗區車輛行車事
      故鑑定委員會鑑定結果，亦因依卷證資料無法判定何者闖紅燈行駛而無法鑑定
      乙情，有該委員會九十年五月十一日竹鑑字第九○○三七八號、九十一年二月
      二十五日竹鑑字第九一一五七號函二件附卷可參（見上開相驗卷第四四、八二
      頁）。又被告雖陳稱車禍發生當時另有一證人乙○○目擊車禍發生過程，並可
      證明係被害人闖越紅燈而發生車禍云云。經本院傳訊證人乙○○到庭證稱當時
      係被害人曾國霖闖越紅燈等語，惟查依證人乙○○所供述當時其行車方向係與
      被告同向，即係新竹市○○街由東往西向新竹市○○路方向行駛，而伊係行駛
      在被告之後方，其供述經核與被告甲○○所稱乙○○係與其反方向而與其會車
      而過之情形有別，是證人乙○○之證詞是否真實已值存疑。再參以不論係證人
      乙○○或被告所言當時之行駛方向均係在新竹市○○街行駛，而與被害人曾國
      霖所行駛之經國路並不相同，則被告甲○○及證人乙○○又如何能確定被害人
      曾國霖當時所行駛之路口燈號確係闖越紅燈？從而本件尚難憑現存證據認定被
      害人曾國霖有闖紅燈情形。故本件綜上資料，均無法證明被告所為被害人曾國
      霖闖紅燈之辯解為可採信。
（二）按汽車行駛時，駕駛人應注意車前狀況，並隨時採取必要之安全措施；慢車應
      在劃設慢車道上靠右順序行駛，道路交通安全規則第九十四條第三項、第一百
      二十四條第二項分別定有明文。查本件被告甲○○所騎乘之ＦＦ九－二一九號
      機車與被害人曾國霖所騎乘ＶＭＳ－七一○號機車發生撞擊之地點，係在城北
      街與經國路交岔路口內，亦即在由南往北之經國路內側快車道上近中央分隔島
      處，有道路交通事故調查報告表及事故現場圖一件附卷足稽（見相驗卷第二頁
      ），顯然車禍發生當時，被告已沿城北街行至近上開交岔路中心，而被害人曾
      國霖所騎乘之機車係違規行駛於快車道上。再查兩車之受損情形被告所騎乘之
      機車部分為：左側車身前擋泥板及整流罩處有刮擦情形及左側車頭近把手處有
      刮擦痕跡；而被害人所騎乘之機車部分則為：機車右側近腳踏墊處車殼破裂及
      機車右側近前輪處車體有藍色刮擦痕等情，有新竹市警察局九十年八月二日竹
      市警刑四字第三○三九五號鑑驗通知書一件（見相驗卷第五二頁）、相片二十
      一紙（見相驗卷第十一至十四頁、第四十、四一頁、第五三頁至五八頁）附卷
      足案；又經公訴人囑託鑑定結果，經以重合比對法、特徵比對法鑑驗：ＶＭＳ
      －七一○號機車之腳踏板，於其右側近後處發現有一長約十二公分之裂痕，其
      中有一段裂痕四周之立體紋痕有變形之情形；ＦＦ九－二一九號機車之左側煞
      車護片，於其處下發現有約七公分之裂痕，裂痕之周圍有矩形之壓印痕；經以
      重合比對結果，認ＦＦ九－二一九號機車之前左側煞車護片上之壓印紋痕與Ｖ
      ＭＳ－七一○號機車之腳踏板上之立體紋痕型態類似，研判車號ＶＭＳ－七一
      ○號機車右邊遭車號ＦＦ九－二一九號機車撞擊等情，亦有內政部警政署刑事
      警察局九十年十月十九日刑鑑字第一八五八四八號函附之「曾國霖車禍死亡案
      勘查採證暨鑑驗報告」一件在卷足參（見相驗卷第六二至七九頁），既然兩車
      之撞擊點係在ＦＦ九－二一九號機車之前左側與ＶＭＳ－七一○號機車之右側
      腳踏板處，則顯然被告與被害人於車禍發生當時，均未依前揭規定，注意車前
      狀況，並隨時採取必要之安全措施。又查證人謝秉岳於警訊時稱當時被害人之
      車速約時速七十公里，被告約五十公里，雖無法據其片面之詞斷定當時雙方之
      車速究竟多少，惟參以被告自承其當時機車速度為時速四十公里，若其所稱當
      時係城北街綠燈起亮始啟動行駛屬實，則以啟動不久即行發生擦撞而言，當時
      速度衡情無法達於被告所稱之時速四十公里，從而被告所辯其當時係綠燈起亮
      時始行啟動通過路口乙節，尚難採信。顯然被告行駛至上開交叉路口時並未減
      速慢行，並注意車前狀況，隨時採取必要之安全措施甚明。又被害人曾國霖肇
      事後於現場經國路上留下二十四點二公尺之刮地痕，有道路交通事故調查報告
      表在卷足稽，足見被害人當時機車之速度亦極為快速，則本件被告及被害人雙
      方經過交叉路口時均未減速慢行亦可認定。
（三）本件被告與被害人均疏未注意車前狀況，被害人甚且違規行駛於快車道上等情
      ，已如前述，而依當時天氣晴朗，係在柏油道路、路面乾燥、無缺陷、無障礙
      物、視距良好等客觀上無不能注意之情形下，被告與被害人竟均仍疏於注意，
      以致發生車禍，其二人均有過失甚明。又被害人曾國霖確因本件車禍受有額腦
      挫傷出血、蜘蛛腦膜下出血、嚴重腦水腫、顱骨骨折致鼻腔出血、左手肘挫傷
      之傷害，經送醫救治，因傷重延至同年五月二十六日十時十四分許不治死亡之
      事實，有行政院衛生署新竹醫院八十九年五月二十六八日之診斷證明書一件可
      資參照（見相驗卷第二五頁），並經臺灣新竹地方法院檢察署檢察官督同法醫
      師相驗屬實，製有勘驗筆錄、相驗屍體證明書、驗斷書各一份附卷可憑（相驗
      卷第十七至二六頁），是被告之過失行為與被害人之死亡結果間，有相當因果
      關係，應堪認定。雖被害人就本件車禍之發生，與有過失，仍不能解免被告之
      過失責任。綜上，被告前開辯解，並不足採，本件事證已臻明確，被告之犯行
      堪以認定，應依法論科。
二、核被告甲○○所為，係犯刑法第二百七十六條第一項之過失致人於死罪。被告行
    為後，刑法第四十一條業於九十年一月四日修正為「犯最重本刑為五年以下有期
    徒刑以下之刑之罪，而受六月以下有期徒刑或拘役之宣告，因身體、教育、職業
    、家庭之關係或其他正當事由，執行顯有困難者，得以一元以上三元以下折算一
    日，易科罰金。但確因不執行所宣告之刑，難收矯正之效或難以維持法秩序者，
    不在此限」，並於同年月十日公布施行，於同年月十二日生效，雖就本案法定刑
    為有期徒刑三年以下之罪部分，不生新舊法有利於被告與否之比較，惟法律既已
    修正如上，自應援引刑法第二條第一項前段之規定，應適用裁判時之刑法第四十
    一條第一項前段之規定，併此敘明。
三、原審認被告罪證明確，予以論罪科刑，固非無見，惟查被告甲○○及被害人謝秉
    岳駕駛機車行駛至交叉路口均疏未減速慢行，亦為肇事因素，原判決未予認定，
    自有未洽，本件被告提起上訴，其仍執陳詞主張其並無過失，否認犯罪云云，其
    上訴固無理由，惟因原判決既有如上可議之處，自屬無可維持，應由本院將原判
    決撤銷改判，爰審酌被告甲○○雖騎乘機車未注意車前狀況隨時採取必要之安全
    措施並減速慢行致肇事，但被害人曾國霖除亦有疏未注意車前狀況，隨時採取必
    要之安全措施之疏忽外，甚至騎乘機車違規行駛於快車道，及未減速慢行，其過
    失情節非輕，及被告犯罪所生之損害、犯罪後態度良好、惟迄未與被害人曾國霖
    家屬達成民事和解等一切情狀，量處如主文第二項所示之刑，並諭知易科罰金之
    折算標準，以資懲儆。
據上論斷，應依刑事訴訟法第三百六十九條第一項前段、第三百六十四條、第二百九
十九條第一項前段，刑法第二條第一項前段、第二百七十六條第一項、第四十一條第
一項，罰金罰鍰提高標準條例第一條前段、第二條，判決如主文。
本案經檢察官洪泰文到庭執行職務。
中      華      民      國    九十二    年      五      月      八      日
                              臺灣高等法院交通法庭
                                  審判長法  官  陳  正  雄
                                        法  官  許  宗  和
                                        法  官  許  錦  印
右正本證明與原本無異。
不得上訴。
                                        書記官  楊  妙  恩
中      華      民      國    九十二    年      五      月     十二     日
附錄本案論罪科刑法條全文：
刑法第二百七十六條第一項：
因過失致人於死者，處二年以下有期徒刑、拘役或二千元以下罰金。


司法院資訊處製作；財團法人民間司法改革基金會備份。
